臺灣高等法院高雄分院刑事判決　　　100年度交上易字第125號
上　訴　人
即　被　告　蘇克禮
上列上訴人因過失傷害案件，不服臺灣高雄地方法院100 年度審
交易字第533 號中華民國100 年9 月15日第一審判決（起訴案號
：臺灣高雄地方法院檢察署100 年度偵字第5818號），提起上訴
，本院判決如下：
    主  文
上訴駁回。
蘇克禮緩刑貳年，並應於民國一百零一年一月十六日前，依臺灣
高雄地方法院100 年度司鳳簡調字第327 號調解程序筆錄所載調
解內容，給付陳家榆、于士鈞新台幣捌萬元（不含強制汽車責任
保險之保險金）。
    事  實
一、蘇克禮於民國99年9 月30日上午7 時45分許，駕駛車牌號碼
    XA-6195 號自小客車，自其位於高雄縣鳳山市（99年12月25
    日改制為高雄市鳳山區，下同）新康街200 號住所騎樓處倒
    車外出時，本應注意汽車倒車時，應謹慎緩慢後倒，並注意
    四方之其他車輛或行人，尤其係於原不得停車且有視線死角
    之騎樓直接倒車至相鄰道路時，更應先確認該道路於其得以
    安全倒車出來之安全距離內，均無其他車輛或行人經過，而
    依當時天候晴、光線屬日間自然光線、視距良好，道路並無
    缺陷及障礙物等情狀觀之，其亦無不能注意之情事，竟疏於
    注意上開事項而貿然倒車；適有陳家榆騎乘車牌號碼JF7-62
    1 號普通重型機車搭載于士鈞，沿高雄縣鳳山市○○街由南
    向北方向行駛，行經高雄縣鳳山市○○街200 號前，因蘇克
    禮貿然倒車，致陳家榆閃避不及，而與蘇克禮所駕駛上開自
    小客車之後側擦撞，並人、車倒地。陳家榆因而受有右肩瘀
    血併挫傷、右手肘瘀血併挫傷、右膝及右小腿擦傷併挫傷、
    右足擦傷等傷害；于士鈞則受有右膝擦傷併挫傷、右小腿擦
    傷併挫傷等傷害。嗣經警據報前往處理，蘇克禮向據報前來
    尚不知何人肇事之員警自首坦承肇事，始悉上情。
二、案經陳家榆訴由高雄市政府警察局鳳山分局移送臺灣高雄地
    方法院檢察署檢察官偵查起訴。
    理  由
一、證據能力：上訴人即被告（下稱被告）蘇克禮所犯本件係死
    刑、無期徒刑、最輕本刑為3 年以上有期徒刑以外之罪，已
    經被告就被訴事實為有罪之陳述，經本院聽取當事人之意見
    後，依刑事訴訟法第273 條之1 第1 項之規定，裁定進行簡
    式審判程序。本件卷內之人證、物證、書證等證據，依同法
    第273 條之2 規定，不受同法第159 條第1 項關於傳聞法則
    規定之限制，依法均有證據能力。
二、被告蘇克禮於上開時、地，駕駛車牌號碼XA-6195 號自小客
    車，未注意告訴人陳家榆騎乘車牌號碼JF7-621 號普通重型
    機車搭載于士鈞經過，即貿然自其上開住所之騎樓處倒車外
    出，致告訴人閃避不及，因而人、車倒地，並與于士鈞受有
    上開傷害之事實，業據被告於本院審理時坦承認罪（本院卷
    第31頁），又據證人即告訴人於警詢及原審指證明確，復有
    道路交通事故現場圖、調查報告表(一)、(二)及現場照片可佐。
    另告訴人陳家榆及于士鈞分別受有上開事實欄所載傷害之情
    ，亦有國軍高雄總醫院附設民眾診療服務處99年9 月30日診
    斷證明書2 紙（偵卷第8 至9 頁）、國軍高雄總醫院100 年
    8 月22日醫雄企管字第1000004840號函（見原審卷第50頁）
    可稽。此外，汽車倒車時本應謹慎緩慢後倒，並應注意四方
    之其他車輛或行人，未予遵守者，道路交通管理處罰條例第
    50條第2 款更定有罰則。且被告係將肇事車輛停放於其住處
    外之騎樓，從現場照片（偵卷第14、15頁，編號8 、16、18
    ）足見該處係顯有妨害其他人、車通行處所，為道路交通安
    全規則第112 條第9 款所規定不得停車之處，且因該騎樓設
    有廊柱，影響自該處倒車時之視線，是被告如欲自上開處所
    直接倒車至相鄰之道路上，應更加注意四周車況，並應確認
    於其倒車所需之空間及時間內，均無其他車輛或行人經過。
    然被告不僅未注意到告訴人騎乘機車經過即貿然倒車，甚至
    已倒車接近上開道路之中線，幾乎已佔用整個新康街由南往
    北方向之車道，致告訴人閃避不及與之擦撞而倒地受傷。又
    案發時係上午7 時45分許，且從當天上午8 時許警員所拍攝
    之現場照片可知，當時天候晴、光線屬日間自然光線、視距
    良好，道路並無缺陷及障礙物（偵卷第13頁，編號2 至6 ）
    ，再參以證人即員警陳典尉於原審所證：「我從機車之刮地
    痕來判斷，兩車之碰撞點已接近馬路中線」（原審卷第56頁
    ）之情，被告自無不能加以注意之情事，是被告就告訴人及
    于士鈞所受之傷害具有過失無疑。本件事證明確，被告上揭
    過失傷害犯行，堪以認定。
三、核被告蘇克禮所為，係犯刑法第284 條第1 項前段之過失傷
    害罪。被告以一過失行為，同時造成告訴人陳家榆、于士鈞
    2 人受傷，為想像競合犯，應依刑法第55條規定，從一重論
    處。又被告於肇事後，於警員到場處理時在場，並當場承認
    為肇事者，並接受裁判，有高雄縣政府警察局道路交通事故
    肇事人自首情形紀錄表（偵卷第21頁）可稽，是被告符合自
    首要件，爰依刑法第62條前段規定減輕其刑。
四、原判決認被告蘇克禮罪證明確，因而適用刑法第284 條第1
    項前段、第55條、第62條前段、第41條第1 項前段，刑法施
    行法第1 條之1 等規定，並審酌被告駕駛車輛倒車時理應謹
    慎小心，並注意左、右、後方之狀況，及確認倒車所需之安
    全距離，惟被告卻仍於無不能注意之情形下貿然倒車，而未
    注意告訴人騎乘機車經過，致告訴人因閃避不及而與被告所
    駕車輛發生擦撞，因而人、車倒地，與于士鈞受有上開程度
    之傷害，所為實有不該，本件非故意所犯之惡性尚輕，及其
    智識程度係大學畢業，家庭經濟狀況小康等一切情狀，量處
    有期徒刑2 月，並諭知易科罰金以新台幣（下同）1 千元折
    算1 日。經核原判決認事用法，尚無不合，量刑亦屬允當。
    被告上訴指摘原判決量刑過重，為無理由，上訴應予駁回。
五、末查被告蘇克禮未曾因故意犯罪受有期徒刑以上刑之宣告，
    有臺灣高等法院被告前案紀錄表在卷可參（本院卷第11頁）
    ，此次係屬偶發過失犯，且被告於本院審理中已另行與告訴
    人陳家榆達成調解，願於101 年1 月16日前，給付陳家榆、
    于士鈞8 萬元（不含強制汽車責任保險之保險金）；陳家榆
    、于士鈞同意原諒被告之過失行為，並同意不追究刑事責任
    ，此有臺灣高雄地方法院100 年度司鳳簡調字第327 號調解
    程序筆錄（本院卷第39頁）所載調解內容可參，足認被告經
    本件偵、審程序及論罪科刑之教訓，當知警惕，應無再犯之
    虞，本院認其上開所宣告之刑，以暫不執行為適當，併予宣
    告緩刑2 年。復斟酌被告履行上開調解內容之時間係於本判
    決宣判後，則併依刑法第74條第2 項第3 款規定，命被告應
    於101 年1 月16日前，依臺灣高雄地方法院100 年度司鳳簡
    調字第327 號調解程序筆錄所載調解內容，給付陳家榆、于
    士鈞8 萬元（不含強制汽車責任保險之保險金）。
據上論斷，應依刑事訴訟法第368 條，刑法第74條第1 項第1 款
、第74條第2 項第3 款，判決如主文。
本案經檢察官呂建昌到庭執行職務。
中    華    民    國   100    年    12    月    21    日
              刑事第三庭    審判長法  官  張意聰
                                  法  官  簡志瑩
                                  法  官  莊松泉
以上正本證明與原本無異。
本件判決不得上訴。
中    華    民    國   100    年    12    月    22    日
                                  書記官  王秋淑
附錄本件判決論罪科刑法條：
刑法第284 條第1 項
因過失傷害人者，處6 月以下有期徒刑、拘役或5 百元以下罰金
，致重傷者，處1 年以下有期徒刑、拘役或5 百元以下罰金。